臺灣桃園地方法院刑事判決　　　　　 100 年度訴緝字第78號
公　訴　人　臺灣桃園地方法院檢察署檢察官
被　　　告　邱玉蘭
上列被告因違反洗錢防制法案件，經檢察官提起公訴（95年度偵
字第2412號、第16900 號），本院判決如下：
    主  文
邱玉蘭無罪。
    理  由
一、公訴意旨略以：被告邱玉蘭基於幫助洗錢之犯意，透過報紙
    廣告與吳瑞鴻、謝佩君、許勝傑、許勝雄、廖立昇（以上5
    人均另經本院判決）等人所屬之詐欺集團聯絡後，明知吳瑞
    鴻等人係為詐騙集團收購人頭帳戶用以詐騙被害人財物，竟
    仍貪圖小利，於94年9 、10月間之某日，將其所申辦之安泰
    銀行新莊分行帳號00000000000000號、華僑銀行樹林分行帳
    號00000000000000號之存摺、印章、提款卡及密碼，以每本
    存摺新臺幣（下同）3,000 元之代價，出售予許勝傑所屬之
    詐欺集團，並約定在臺北縣板橋市○○路、國光街口「台新
    國際商業銀行」前交付，嗣經由吳瑞鴻將邱玉蘭上開人頭帳
    戶資料販賣予呂學棋、劉欣岱、謝禎偉、徐玉松（以上4 人
    均另經本院判決）等人所組成之詐欺集團，再利用ebay拍賣
    網站以假拍賣真詐財方式，誘使受騙之得標人匯款或轉帳至
    吳瑞鴻所提供予呂學棋等人所屬詐欺集團使用之人頭帳戶內
    。嗣經臺灣桃園地方法院檢察署檢察官指揮內政部警政署刑
    事警察局偵辦，且實施通訊監察後，為警循線於94年9 月20
    日在(一)臺北縣新莊市○○街142 巷15弄11號3 樓查獲吳瑞鴻
    、許勝傑、許勝雄、廖立昇等人，(二)臺北縣新莊市○○○路
    75巷10號1 樓，查獲謝佩君，(三)桃園縣龍潭鄉○○村○○○
    街8 巷30號查獲劉欣岱、呂學棋等人，並在吳瑞鴻住處扣得
    行動電話7 支、私章8 枚、金融卡19張、存摺18本、現金1
    萬6,00 0元、交易明細表3 張。在呂學棋住處查獲電腦1 組
    、行動電話9 支、印章、存摺、金融卡、網站下載買家資料
    、交易明細表及現金22萬2,000 元。因認被告邱玉蘭涉有刑
    法第30條第1 項、洗錢防制法第9 條第1 項之幫助洗錢罪嫌
    。
二、按犯罪事實應依證據認定之，無證據不得認定犯罪事實，刑
    事訴訟法第154 條第2 項定有明文。次按事實之認定，應憑
    證據，如未能發現相當證據，或證據不足以證明，自不能以
    推測或擬制之方法，以為裁判基礎；且認定不利於被告之事
    實，須依積極證據，苟積極證據不足為不利於被告事實之認
    定時，即應為有利於被告之認定（最高法院40年臺上字第86
    號、30年上字第816 號判例可資參照）。
三、訊據被告邱玉蘭固坦承有於上揭時地販賣上開3 家銀行帳戶
    存摺、印章、提款卡及密碼予許勝傑之犯行，並稱：伊真的
    不知道他們要存摺做什麼用，販賣帳戶的時間伊已經不記得
    了，伊是從報紙廣告見有人刊登收購人頭帳戶，故去申請華
    僑銀行樹林分行、玉山銀行樹林分行、安泰銀行新莊分行等
    3 家銀行帳戶存摺、提款卡及密碼，之後再以電話詢問每本
    收購價錢得知為每本3,000 元後出售，嗣對方另稱華僑銀行
    之帳戶存摺無法使用，要求伊退還3,000 元，伊退還3,000
    元後對方卻未將該銀行帳戶存摺歸還伊等語。經查：
（一）按刑法上之幫助犯，以正犯已經犯罪為構成要件，故幫助
      犯無獨立性，如無他人犯罪行為之存在，幫助犯即無由成
      立（最高法院60年台上字第2159號判例可資參照）。是幫
      助犯之成立，以正犯之行為成立犯罪為前提，如僅有幫助
      行為，正犯並未成立犯罪，亦無從成立幫助犯，合先說明
      。
（二）公訴人起訴被告邱玉蘭涉犯上開罪嫌，無非係以被告邱玉
      蘭之自白販賣帳戶事實，暨於詐欺集團成員吳瑞鴻位於臺
      北縣新莊市○○街142 巷15弄11號3 樓住處內扣得被告邱
      玉蘭所有之上開安泰銀行新莊分行帳戶存摺1 本、華僑銀
      行樹林分行帳戶存摺1 本暨提款卡1 張及印章3 枚為據，
      惟查，被告所有上開銀行帳戶存摺雖於94年9 月20日在吳
      瑞鴻位於臺北縣新莊市○○街142 巷15弄11號3 樓住處內
      扣得，有搜索、扣押筆錄各1 份在卷可稽（95偵2412卷三
      第54頁背面至58頁背面），然上開帳戶內除被告於94年6
      月22日開戶時存入之現金100 元外迄未發現有何其他款項
      匯入之資料，甚至其華僑銀行樹林分行帳戶內迄至本件查
      獲時之94年9 月20日間，甚或公訴人於偵查中向上開銀行
      調取交易明細資料之94年年10月14日止，尚未有任何交易
      存提紀錄，此有安泰銀行新莊分行存款往來對帳單、華僑
      銀行樹林分行客戶往來明細表在卷可按（95偵2412卷三第
      117 至120 頁），則縱使被告邱玉蘭確有販賣上開帳戶，
      然該帳戶既未經詐欺集團作為洗錢之用，則被告邱玉蘭販
      賣該帳戶之行為，尚無他人因此生有犯罪行為，其所為幫
      助行為自無所附麗，是被告邱玉蘭所為之幫助洗錢犯行亦
      無由成立。此外，復查無其他積極證據足資證明被告邱玉
      蘭有何移送意旨所指犯行，揆諸前揭判例意旨及說明，應
      認其罪嫌不足。綜上所述，檢察官所舉證據，均不能證明
      被告犯罪，自應諭知被告邱玉蘭無罪之判決。
四、至臺灣板橋地方法院檢察署移送併辦意旨（95年度偵緝字第
    1683號）另以：被告邱玉蘭基於幫助詐欺之犯意，於94年4
    、5 月間某時，在臺北縣中正路某處，以3,000 元之代價，
    將其所有之玉山商業銀行樹林分行帳戶之存摺、提款卡與密
    碼，出售予真實姓名年籍不詳綽號「小林」之人，以提供予
    姓名年籍不詳之人所屬之詐欺集團使用。嗣該犯罪集團各成
    員共同基於為自己不法所有之犯意聯絡，於94年9 月12日下
    午3 時32分許，利用撥打行動電話之方式，向巫舜華謊稱其
    銀行帳戶有問題，需依指示將帳戶內款項集中管理，致使巫
    舜華陷於錯誤，依詐欺集團指示，在臺北縣板橋市○○路之
    郵局自動櫃員機，將自己所有臺灣銀行帳戶之存款共計77,5
    034 元，匯至被告邱玉蘭所提供之玉山商業銀行樹林分行帳
    戶（帳號：0000000000000 號）。被告邱玉蘭又承前揭幫助
    詐欺之犯意，於94年9 月13日，與真實姓名年籍不詳自稱「
    宋業務」之人至臺北縣樹林市○○路○ 段103 號之玉山商業
    銀行樹林分行，由邱玉蘭親自提領經上開詐欺集團詐騙巫舜
    華匯入其帳戶內之贓款605,000 元，並將該款項交予「宋業
    務」，因認被告邱玉蘭此部分亦涉有詐欺罪嫌等語。惟查，
    本案既不能證明被告邱玉蘭犯罪，已如上述，則此無罪部分
    與併辦部分所指之犯行即無裁判上一罪之關係，自非本件起
    訴效力所及，本院自無從併予審理，移送併辦部分即應退由
    檢察官另行依法處理，併此敘明。
據上論結，應依刑事訴訟法第301 條第1 項，判決如主文。
中    華    民    國   100    年    12    月    30    日
                  刑事第十庭  審判長法  官  江德民
                                    法  官  李麗珍
                                    法  官  林文慧
以上正本證明與原本無異。
如不服本判決應於收受判決後10日內向本院提出上訴書狀，並應
敘述具體理由。其未敘述上訴理由者，應於上訴期間屆滿後20日
內向本院補提理由書(均須按他造當事人之人數附繕本)「切勿逕
送上級法院」。
                                    書記官  陳郁惠
中    華    民    國   101    年    1     月    3     日